臺灣高雄地方法院民事判決
111年度雄小字第2331號
原      告  劉中生  
被      告  潘德峰  
上列當事人間請求損害賠償事件，本院於民國111年11月16日言
詞辯論終結，判決如下：
    主      文
被告應給付原告新台幣柒仟壹佰陸拾貳元。
原告其餘之訴駁回。
訴訟費用新台幣壹仟元由被告負擔。
本判決第一項得假執行。但被告如以新台幣柒仟壹佰陸拾貳元為
原告預供擔保，得免為假執行。
    事實及理由
壹、程序部分：
一、本件被告經合法通知，未於言詞辯論期日到場，核無民事訴
    法第386條各款所列情形，爰依原告聲請，由其一造辯論而
    為判決。
二、按小額訴訟之訴狀送達後，原告不得將原訴變更或追加他訴
    ，但擴張或減縮應受判決事項之聲明者，不在此限，民事訴
    訟法第436條之23準用同法第436條第2項適用同法第255條第
    1項第3款分別定有明文。本件原告起訴時原聲明請求被告應
    給付原告新台幣（下同）14,000元及遲延利息。嗣於本院審
    理時捨棄利息之請求（本院卷第89頁），核屬減縮應受判決
    事項之聲明，揆諸前揭規定並無不合，應予准許。
貳、實體部分：　　
一、原告主張：被告於民國111年7月5日15時50分許，駕駛車牌
    號碼0000-00號自用小客車，沿高雄市前金區中華四路外側
    車道由北往南方向行駛。行經該路段315號前側附近，擬向
    左變換車道至內側車道，本應注意變換車道時，應讓直行車
    先行，並注意安全距離，而當時並無不能注意之情事，竟疏
    未注意及此而貿然變換車道，適原告駕駛其所有之車牌號碼
    000-0000號營業用小客車（下稱系爭車輛）於其左前方、同
    向、沿同路段內側車道行駛，兩車因而發生碰撞，致系爭車
    輛受損（下稱系爭事故）。原告為此支出系爭車輛維修費用
    8,904元（含零件費用4,670元、鈑金費用1,580元及塗裝費
    用2,654元），又因系爭事故受有營業損失6,000元，得請求
    被告賠償。為此，爰依侵權行為之法律關係，提起本件訴訟
    等語。並聲明：被告應給付原告14,000元。
二、被告未於言詞辯論期日到庭，亦未提出書狀作何聲明或陳述
    。
三、本院之判斷：
（一）按因故意或過失，不法侵害他人之權利者，負損害賠償責
      任，民法第184條第1項前段定有明文。次按變換車道時，
      應讓直行車先行，並注意安全距離，道路交通安全規則第
      98條第1項第6款亦定有明文。經查，原告主張系爭事故經
      過之事實，有道路交通事故調查紀錄表、道路交通事故現
      場圖及現場照片在卷可稽（本院卷第35至54頁）。又被告
      已於相當時期受合法通知，而於言詞辯論期日不到場，亦
      未提出準備書狀爭執，依民事訴訟法第280條第3項準用同
      條第1項規定，視同自認。是本院依調查證據之結果，認
      原告主張之事實為真正。被告駕車於系爭事故當時並無不
      能注意之情事，竟疏未與前車即系爭車輛保持安全距離即
      貿然變換車道，肇致系爭事故，其駕駛行為自有過失，應
      就系爭車輛受損對原告負侵權行為損害賠償責任。
（二）原告得請求之金額及項目：　　　
  　⒈系爭車輛維修費用部分：
　　  按負損害賠償責任者，除法律另有規定或契約另有訂定外
      ，應回復他方損害發生前之原狀；債權人得請求支付回復
      原狀所必要之費用，以代回復原狀，民法第213條第1項、
      第3項定有明文。損害賠償之目的，在填補所生之損害，
      其應回復者非原來狀態，而係應有狀態；物被毀損時，被
      害人除得依民法第196條請求賠償外，並不排除民法第213
      條至第215條之適用。依民法第196條請求賠償物被毀損所
      減少之價額，得以修復費用為估定之標準，但以必要者為
      限。是損害賠償既係在填補被害人所受之損害，使其回復
      應有狀態，並不使之另外受利，故被害人修理材料以新品
      換舊品者，自應予以折舊。又依行政院所頒之固定資產耐
      用年數表及固定資產折舊率表，運輸業用客車、貨車之耐
      用年數為4年，依平均法計算其折舊，每年折舊率為4分之
      1。查系爭車輛於104年3月出廠，有公路監理車籍查詢資
      料可佐（本院卷第27頁），距離系爭事故發生時即111年7
      月5日已使用逾4年，僅餘殘值。是依高都汽車股份有限公
      司九如服務廠維修費用估價單所載（本院卷第15頁），系
      爭車輛維修之零件費用為4,670元，參酌營利事業所得稅
      查核準則第95條第7款就折舊部分之計算規定，殘值估定
      為934元【計算方式：殘價＝取得成本÷（耐用年數＋1）即4
      ,670元÷（4+1）＝934元】，再加計無庸折舊之鈑金費用1,
      580元及塗裝費用2,654元，故原告得請求之修復費用為5,
      168元（計算式：934元+1,580元+2,654元＝5,168元）。
    ⒉營業損失部分：
　　  按損害賠償，除法律另有規定或契約另有訂定外，不僅須
      填補債權人所受損害（即積極損害），並須填補債權人所
      失利益（即消極損害），民法第216 條規定甚明。此所謂
      消極損害（所失利益），乃一般可得預期利益之損害，並
      不以取得利益之絕對的確實為必要，凡按外部情事，足認
      已有取得利益之可能，因責任原因事實之發生，致不能取
      得者，即為所失之利益（最高法院81年度台上字第2149號
　　　民事裁判要旨參照）。依此，營業用小客車因受損以待修
      繕而不能使用之期間之營業損失，即屬所失利益。原告以
      駕駛計程車為業，惟計程車為巡迴營業，其營業之時間長
      短各異，故收入亦各有不同，其平均營業收入，極難估算
      。原告雖稱其每天營業額約3,000元等語，然並未提出相
      關證據為佐，亦未扣除燃料費、保養維修費等營業支出，
      難逕予採信。故按民事訴訟法第222條第2項規定，當事人
      已證明受有損害而不能證明其數額或證明顯有重大困難者
      ，法院應審酌一切情況，依所得心證定其數額。本院審酌
      原告自陳在南部營業，且有加入車隊等語（本院卷第90頁
      ），則依據交通部統計處109年10月編印之計程車營運狀
      況調查報告，108年間有加入車隊之專職計程車駕駛人平
      均每月營業總收入為51,960元，平均每月營業支出（包含
      燃料費、保養維修費、保險費、服務費、停車費，不含固
      定支出如車輛貸款、車輛租金等）為22,040元，平均每月
      營業淨收入為29,920元（計算式：51,960元-22,040元＝29
      ,920元）、平均每日營業淨收入為1,343元(計算式：29,9
      20÷30＝997，小數點以下四捨五入）。又衡以上開調查報
      告雖係調查計程車業於108年間之收入、支出，迄今計程
      車費率並曾有調漲，然因原物料等營運成本亦同時增加，
      兩相抵銷下，仍具參考價值。故以原告每日營業淨收入為
      997元計算，尚屬合理。又原告主張因系爭車輛受損，受
      有修車（含估價）期間2日、調解2日，共計4日之營業損
      失。本院審酌系爭車輛受損須估價、修復，原告主張因此
      有2日無法營業，尚屬可採。至原告雖主張調解程序有2日
      未能營業之損失部分，惟調解程序並未占用整天之時間，
      且此為原告決定遂行訴訟程序所需支出之成本，並非因被
      告前揭侵權行為所致，與系爭事故無相當因果關係，應由
      原告自行負擔此部分之請求。故原告得請求之營業損失為
      1,994元（計算式：997元 ×2日＝1,994元）。
四、綜上所述，原告依侵權行為之法律關係，請求被告給付7,16
    2元（計算式：系爭車輛修復費用5,168元＋營業損失1,994元
    ＝7,162元），為有理由，應予准許。逾此範圍之請求，為無
    理由，應予駁回。
五、本件係依小額程序為被告敗訴之判決，依民事訴訟法第436
    條之20規定，應依職權宣告假執行，並依同法第392條第2項
    規定，依職權宣告被告如預供擔保得免為假執行之金額。
六、本件兩造各為一部勝訴、一部敗訴，因原告非無提起本件訴
    訟之必要，且起訴後應徵之裁判費至少為1,000元（民事訴
    訟法第77條之13規定參照），是本院認依民事訴訟法第79條
    規定，酌量情形由被告全部負擔。
中　　華　　民　　國　　111 　年　　11　　月　　30　　日
                    高雄簡易庭  法　官  顏珮珊
以上正本係照原本作成。
民事訴訟法第436條之24第2項：對於本判決之上訴，非以違背法
令為理由，不得為之。
如對本判決上訴，須於判決送達後20日內向本院提出上訴狀，並
須表明原判決所違背之法令及其具體內容與依訴訟資料可認為原
判決有違背法令之具體事實之上訴理由。（均須按他造當事人之
人數附繕本）。
中　　華　　民　　國　　111 　年　　11　　月　　30　　日
                                書記官  林雅姿